臺灣臺中地方法院刑事判決
                                     109年度訴字第1473號
公  訴  人  臺灣臺中地方檢察署檢察官
被      告  張永和



指定辯護人  本院公設辯護人賴忠杰
上列被告因偽造有價證券案件，經檢察官提起公訴（109年度偵
字第6958號），本院判決如下：
    主    文
丁○○分別犯如附表三「罪名及宣告刑」欄所示之罪，分別處如
附表三「罪名及宣告刑」欄所示之刑。應執行有期徒刑貳年。緩
刑伍年，並應向公庫支付新臺幣捌萬元。 
    犯罪事實
一、丁○○於民國104、105年間，向友人張錦坤借款周轉，另透過
    友人莊禮彰向朱忠雄借款周轉，後未還款與張錦坤、朱忠雄
    即不知所終。張錦坤因而將對丁○○之債權轉讓予其債權人乙
    ○○（所犯行使偽造有價證券犯行，業經臺灣高等法院臺中分
    院以108年度上訴字第338號判決判處罪刑確定）以清償自身
    債務，莊禮彰則自行支付丁○○同額借款款項與朱忠雄，因而
    取得朱忠雄對丁○○之借款債權，再委請乙○○向丁○○索討借款
    。
二、乙○○與友人王裕翰（所涉偽造有價證券罪嫌，業經本院以10
    7年度訴字第1145號判決判處無罪確定）透過丁○○家人與丁○
    ○取得聯繫，相約於106年1月28日下午在址設臺東縣○○市○○
    路0段000號之「7-11便利商店」見面，商討原積欠張錦坤債
    務清償事宜，商討過程中丁○○明知並未獲得其父張嘉增同意
    或授權，仍意圖供行使之用，基於偽造有價證券之犯意，除
    以自己為發票人開立如附表一所示之本票外，另在附表一所
    示本票「發票人」欄偽造「張嘉增」署名，表示張嘉增同意
    擔任共同發票人，再將附表一所示本票交付與乙○○供為債務
    之擔保及證明，而行使偽造有價證券。
三、丁○○另與乙○○、王裕翰相約於106年2月15日晚間8、9時許，
    在址設臺中市○○區○○路000號之「85度C麵包店」見面，商討
    原積欠朱忠雄債務清償事宜，商討過程中丁○○明知並未獲得
    其兄陳永宏、其姐張雅娟同意或授權，竟另行起意，意圖供
    行使之用，基於偽造有價證券之犯意，除以自己為發票人開
    立如附表二所示之本票外，另在附表二所示本票「發票人」
    欄偽造「陳永宏」、「張瓊娟」（張雅娟別名）署名，表示
    陳永宏、張雅娟同意擔任共同發票人，再將附表二所示本票
    交付與乙○○供為債務之擔保及證明，而行使偽造有價證券。
    嗣因丁○○自認遭乙○○脅迫簽發如附表一、二所示本票而報警
    ，始循線查悉上情。　
四、案經乙○○告發由臺灣臺中地方檢察署檢察官偵查起訴。
    理    由
壹、程序部分：
　　按被告以外之人於審判外之陳述，雖不符同法第159條之1至
    第159條之4之規定，而經當事人於審判程序同意作為證據，
    法院審酌該言詞陳述或書面陳述作成時之情況，認為適當者
    ，亦得為證據，刑事訴訟法第159條之5第1項定有明文，而
    刑事訴訟法第159條之5所規定之傳聞法則例外，乃基於當事
    人進行主義中之處分主義，藉由當事人同意此一處分訴訟行
    為與法院介入審查其適當性要件，將原不得作為證據之傳聞
    證據，賦予其證據能力（最高法院105年度台上字第2134、1
    809號判決意旨參照）。是本案以下採為判決基礎之證據，
    其性質屬被告以外之人於審判外之陳述而屬傳聞證據者，檢
    察官、被告丁○○及其辯護人於本院審判時均未曾爭執該等傳
    聞證據之證據能力，且經本院於審理程序當庭提示而為合法
    之調查，審酌上開傳聞證據作成時之情況，核無違法取證及
    證明力明顯過低之瑕疵，為證明犯罪事實所必要，亦認為以
    之作為證據為適當，依同法第159條之5第1項規定，均具有
    證據能力而得作為證據使用。
貳、實體部分：
一、上揭犯罪事實，業據被告於準備程序、審理時坦承不諱（見
    本院卷第91頁、第132頁），核與證人乙○○、王裕翰、陳永
    宏、張雅娟、張嘉增於警詢及偵查；證人張錦坤、莊禮彰
　　於偵訊；證人乙○○、王裕翰、張嘉增、陳永宏、張雅娟、張
    錦坤於另案（即本院107年度訴字第1145號案件）審理時之
    證述相符（見偵28973卷第15頁背面至第17頁、第28至29頁
    、第72至74頁、第80至81頁、第83至84頁、第86至87頁、第
    111頁背面至第114頁、第115頁背面至第117頁、第129頁背
    面至第131頁、第139頁背面至第140頁，訴1145卷第115頁背
    面至第117頁、第118頁、第121頁背面、第122頁、第123頁
    、第143頁背面至第144頁），並有監視器畫面截圖、如附表
    一及二所示本票影本在卷可稽（見偵28973卷第53頁上方照
    片、第90頁、司促6779卷第5至6頁），足認被告之自白與事
    實相符，應堪採信。
二、被告雖辯稱遭乙○○脅迫而為本案犯行等語，惟依下列事證可
    認被告並非受脅迫而分別在附表一、二所示本票「發票人」
    欄偽簽「張嘉增」、「陳永宏」、「張雅娟」等人之簽名：
　㈠就「犯罪事實」欄部分：　　
　　被告於警詢、偵訊、另案（即本院106年度訴字第1650號民
    事案件、107年度訴字第1145號刑事案件）以證人身分、本
    院審理時均陳稱之所以在附表一所示本票「發票人」欄簽上
    「張嘉增」，係因乙○○表示如伊不如此為之，就要找人去伊
    老家拜年，伊害怕父親及家人受騷擾，始在附表一所示本票
    「發票人」欄簽上「張嘉增」等語（見偵28973卷第46頁、
    第57頁、第65頁、第131頁背面至第132頁，訴1650卷第23頁
    ，訴1145卷第110頁、第114頁背面，本院卷第135頁）。
　㈡就「犯罪事實」欄部分：
　⒈被告於106年3月3日及同年5月3日警詢、另案（即本院106年
    度豐簡字第447號民事案件）106年9月25日審理時以證人身
    分陳稱簽發如附表二所示本票時，伊原不願簽上「陳永宏」
    、「張雅娟」，然乙○○表示如不加上該2人姓名，就在該處
    耗到天亮，伊才在附表二所示本票「發票人」欄簽上「陳永
    宏」、「張雅娟」等語（見偵28973卷第47頁背面、第58頁
    ，豐簡447卷第43頁背面）。
　⒉被告於106年10月19日警詢、107年1月18日偵訊、另案（即本
    院107年度訴字第1145號刑事案件）審理時以證人身分陳稱
    伊之所以在附表二所示本票「發票人」欄簽上「陳永宏」、
    「張雅娟」，係因乙○○以之前有人欠公司錢不處理，被帶回
    公司蓋布袋打個半死，再將之押回家看家人要不要處理之言
    語相脅，伊心生畏懼方在附表二所示本票「發票人」欄簽下
    「陳永宏」、「張雅娟」等語（見偵28973卷第66頁、第132
    頁，訴1145卷第113頁）。
　㈢由上述事證可知，乙○○雖以找人去被告老家拜年之言語，使
    被告在附表一所示本票「發票人」欄簽上「張嘉增」，惟乙
    ○○並未提及將對被告家人有何具體作為，且被告於另案審理
    時亦以證人身分稱「乙○○在協商過程中軟硬兼施，但是沒有
    具體說要把我怎麼樣」等語（見訴1145卷第111頁），證人
    陳永宏於警詢時亦證稱與乙○○接觸過程均未遭恐嚇或傷害等
    語（見偵28973卷第73頁），足見乙○○該日所言僅止於騷擾
    ，尚未達壓制被告意思自由之脅迫程度；另就106年2月15日
    乙○○以何方式要求被告在附表二所示本票「發票人」欄簽上
    「陳永宏」、「張雅娟」，被告先稱「告知如不簽，就原地
    耗到天亮」，後改稱「以之前未能還款債務人遭毆打之言語
    相脅」，觀諸被告此部分所述情節前後不一，且於距離犯罪
    時點較近之106年3月3日、同年5月3日警詢、同年9月25日接
    受訊問時，均未提及對其意思自由侵害程度較嚴重之「有遭
    毆打之虞」此一說法，此外證人乙○○於警詢、偵訊時亦否認
    於106年2月15日曾以「有公司債務人被毆打」一事威脅被告
    （見偵28973卷第16頁背面至第17頁、第114頁），是被告所
    稱如不在附表二所示本票「發票人」欄偽簽「陳永宏」、「
    張雅娟」，有遭毆打之虞等語，是否屬實，非無疑慮，又乙
    ○○縱確有對被告表示「如不簽，就原地耗到天亮」等語，無
    非係在強調雙方必須在該次會面就債務處理方式達成共識，
    故尚亦難認乙○○以言語脅迫被告。據此，被告上開所辯，尚
    非可採，併此敘明。
三、綜上所述，本案事證明確，被告犯行洵堪認定，應予依法論
    科。　　
四、論罪科刑：
  ㈠被告行為後，刑法第201條第1項雖於108年12月25日修正公布
    ，並於同年月27日生效施行，惟修正後僅係將罰金刑刑度修
    正為「90,000元以下」，與修正前之罰金刑，依刑法施行法
    第1條之1第2項前段規定提高後之刑度，並無差異，是刑法
    第201條第1項之法定刑度並未修正，且實質上並無法律效果
    及行為可罰性範圍之變更，自無新舊法比較問題，逕行適用
    現行法即可。 
　㈡按本票可以流通市面，為有價證券；又偽造之本票，其票面
    已依票據法規定記載本票應記載事項，並表明本票字樣，就
    其外表觀之既為憑票即付，其權利之行使，與票據之占有，
    立於不可分離之關係，且可流通市面，得以自由轉讓，自屬
    有價證券之一種（最高法院31年上字第409號判決意旨、74 
     年度台上字第1633號判決意旨參照）。次按偽造有價證券
    而
    復持以行使，其行使行為吸收於偽造行為之中，祇應論以偽
    造罪，且有價證券內所蓋之印文，為構成證券之一部，所刻
    之印章，為偽造之階段行為，均應包括於偽造罪之內，自不
    生牽連或想像競合之問題（最高法院31年上字第88號判決意
    旨參照）。再行使偽造有價證券以使人交付財物，本即含有
    詐欺之性質，如果所交付之財物，即係該證券本身之價值，
    其詐欺取財仍屬行使偽造有價證券之行為，不另論以詐欺取
    財罪；但如行使該偽造之有價證券，係供擔保或作為新債清
    償而借款，則其借款之行為，已屬行使偽造有價證券行為以
    外之另一行為，自應予論罪（最高法院90年度台上字第5416
    號判決意旨參照）。被告先後在如附表一、二所示本票上偽
    簽「張嘉增」、「陳永宏」、「張瓊娟」署名，使張嘉增、
    陳永宏、張雅娟成為本票共同發票人之目的，在於作為原債
    務（即最初積欠張錦坤、朱忠雄之借款債務）之擔保與證明
    ，並未因行使偽造有價證券犯行取得財物，是核被告如「犯
    罪事實」欄、所為，均係犯刑法第201條第1項之偽造有價
    證券罪。被告偽造「張嘉增」、「陳永宏」、「張雅娟」署
    名之行為，乃偽造有價證券之階段行為；被告偽造有價證券
    後，復持之行使，行使偽造有價證券之低度行為，應為該次
    偽造有價證券之高度行為所吸收，均不另論罪。
  ㈢又數行為於同時同地或密切接近之時地實施，侵害同一之法
    益，各行為之獨立性極為薄弱，依一般社會健全觀念，在時
    間差距上，難以強行分開，在刑法評價上，以視為數個舉動
    之接續施行，合為包括之一行為予以評價，較為合理，乃屬
    接續犯之範疇（最高法院86年台上字第3295號判決意旨參照
    ）。另同時偽造同一被害人之多件同類文書，或同一被害人
    之多張支票時，其被害法益仍僅一個，不能以其偽造之文書
    件數或支票張數，計算其法益，此與同時偽造不同被害人之
　　文書或支票時，因有侵害數個人法益，係一行為觸犯數罪者
　　迥異（最高法院73年台上字第3629號判決意旨參照）。本案
　　被告偽造如附表一所示6紙本票（張嘉增為共同發票人部分
    ）、如附表二所示5紙本票（陳永宏、張雅娟為共同發票人
    部分）之行為，各係基於同一偽造有價證券犯意，於密接時
    地反覆侵害同一法益，各行為間之獨立性極為薄弱，依一般
    社會觀念難以強行分開，在刑法評價上以視為數個舉動之接
    續施行，合為包括之一行為予以評價，較為合理，故均應論
    以接續犯之包括一罪。而被告在附表二所示5紙本票「發票
    人」欄偽簽「陳永宏」、「張雅娟」2人署名，係以一偽造
    行為侵害2人之法益，同時觸犯2個偽造有價證券罪，應依刑
    法第55條前段規定，論以一罪。 　　
  ㈣被告如「犯罪事實」欄、所為，犯意各別，行為互殊，應
    予分論併罰。　　
　㈤按刑法第59條規定犯罪之情狀可憫恕者，得酌量減輕其刑，
    其所謂「犯罪之情狀」，與同法第57條規定科刑時應審酌之
    一切情狀，並非有截然不同之領域，於裁判上酌減其刑時，
    應就犯罪一切情狀（包括第57條所列舉之10款事項），予以
    全盤考量，審酌其犯罪有無可憫恕之事由（即有無特殊之原
    因與環境，在客觀上足以引起一般同情，以及宣告法定低度
    刑，是否猶嫌過重等等），以為判斷（最高法院95年度台上
    字第6157號判決意旨參照）。被告所犯刑法第201條第1項之
    偽造有價證券罪，法定本刑為「3年以上10年以下有期徒刑
    ，得併科9萬元以下罰金」，然同為偽造有價證券者，其原
    因動機不一，犯罪情節未必盡同，或有專以偽造大量有價證
    券販售圖利，亦有僅止於作為清償債務之擔保或清償債務之
    用，其偽造有價證券行為所造成危害社會之程度自屬有異，
    法律科處此類犯罪，所設之法定最低本刑卻同為「有期徒刑
    3年」，不可謂不重，於此情形，倘依其情狀處以適當徒刑
    ，即足以懲儆，並可達防衛社會之目的者，自非不可依客觀
    之犯行與主觀之惡性二者加以考量其情狀，是否有可憫恕之
    處，適用刑法第59條規定酌量減輕其刑，期使個案裁判之量
    刑，能斟酌至當，符合比例原則。考量被告犯罪動機係為應
    付乙○○催討債務，為謀脫身致有本案偽造有價證券犯行，動
    機尚屬單純，所偽造本票數量為11張，對金融秩序、公共信
    用之危害與其他憑藉偽造大量有價證券詐取財物，因而嚴重
    擾亂金融秩序牟取不法利益之經濟犯罪者迥異，犯罪情節尚
    非重大，且被告於本院準備程序及審理時終知坦承犯罪，犯
    後態度尚可，避免不必要證據調查，節省司法資源，被害人
    張嘉增、陳永宏、張雅娟均表示原諒被告（見本院卷第137
    頁證明書）等情，本院認縱對被告處以法定最低本刑有期徒
    刑3年，仍嫌過苛，在客觀上足以引起一般人之同情，爰依
    刑法第59條規定，就被告所犯2罪均酌減其刑，以求罰當其
    罪，俾免失之嚴苛。 　
　㈥爰審酌被告未能償還積欠乙○○、莊禮彰之債務，為謀應付索
    討債務之乙○○，竟以偽造如附表一、二所示有價證券（以張
    嘉增、陳永宏、張雅娟為共同發票人部分）交付與乙○○之方
    式，供作債務之證明及擔保，所為破壞金融秩序、社會制度
    ，並使張嘉增、陳永宏、張雅娟須藉由訴訟程序回復被告行
    為所造成之損害，無端耗費司法資源，支出甚高社會成本，
    所為實無足取，惟考量被告於準備程序、審理時終知坦承犯
    行，並獲得張嘉增、陳永宏、張雅娟等人之原諒，犯後態度
    尚可，再參酌被告學歷為大專畢業、目前為公司負責人、離
    婚、育有2名成年子女、經濟狀況不佳（見本院卷第134頁）
    ，及各次犯罪情節輕重有別等一切情狀，分別量處如附表三
    「罪名及宣告刑」欄所示之刑，並定應執行之刑如主文所示
    。 
  ㈦被告前於108年間，曾因違反公司法案件，經法院判處有期徒
    刑3月，緩刑2年確定，俟緩刑期滿，緩刑宣告未經撤銷，上
    開刑之宣告因而失其效力等情，有臺灣高等法院被告前案
    紀錄表1份在卷可稽，故被告未曾因故意犯罪受有期徒刑以
    上刑之宣告。其因一時失慮，致罹刑典，且犯後已坦承犯行
    ，尚知悔悟，經此偵審程序及刑之宣告後，當知所警惕，信
    無再犯之虞，再斟酌本案係被告為應付債權人導致之偶發性
    犯罪，是本院認暫不執行其所受宣告之刑較為適當，爰依刑
    法第74條第1項第1款規定宣告如主文所示之緩刑，以勵自新
    ；然為促使其日後得以知曉尊重法治之觀念，且為平復其行
    為對於法秩序所造成之破壞，本院認除前開緩刑宣告外，實
    有賦予被告一定負擔之必要，爰審酌其犯罪情節，依刑法第
    74條第2項第4款規定，諭知被告應向公庫支付如主文所示之
    金額。
五、沒收： 
　　按偽造之有價證券，不問屬於犯人與否，沒收之，刑法第20
    5條定有明文。又票據之偽造或票據上簽名之偽造，不影響
    於真正簽名之效力，票據法第15條亦有明文。刑法第205條
    對於偽造、變造之有價證券設有沒收之特別規定，是對於偽
    造之有價證券自應依該條規定不問屬於犯人與否均併予宣告
    沒收。惟關於二人以上為共同發票人之有價證券，如僅其中
    部分共同發票人係偽造，因該有價證券之真正發票人部分仍
    屬有效，為避免影響合法執票人對於真正發票人之票據權利
    ，自不得將整張有價證券宣告沒收，此時僅依前開法條規定
    ，將該有價證券關於偽造發票人部分宣告沒收即可（最高法
    院90年度台上字第6045號、91年度台上字第7082號判決意旨
    參照）。本案如附表一、二所示本票上關於偽造「張嘉增」
    、「陳永宏」、「張瓊娟」為共同發票人部分，業經臺灣高
    等法院臺中分院以108年上訴字第338號判決宣告沒收確定，
    爰不予重複宣告沒收，附予敘明。 
據上論斷，應依刑事訴訟法第299條第1項前段，刑法第201條第1
項、第55條前段、第59條、第51條第5款、第74條第1項第1款、
第2項第4款，刑法施行法第1條之1第1項，判決如主文。
本案經檢察官甲○○提起公訴，檢察官丙○○到庭執行職務。 
中　　華　　民　　國　 110　　年　　9 　　月　　29 　日
                  刑事第二十庭  審判長  法  官  游秀雯
　　　　　　　　　　　　　　　　　　    法  官  林依蓉 
　　　　　　　　　                      法  官  江宗祐
以上正本證明與原本無異。
如不服本判決應於收受判決後20日內向本院提出上訴書狀，並應
敘述具體理由；其未敘述上訴理由者，應於上訴期間屆滿後20日
內向本院補提理由書（均須按他造當事人之人數附繕本）「切勿
逕送上級法院」。
                                        書記官  魏愛玲
中　　華　　民　　國　　110 　年　　9 　　月　　29　　日
附錄所犯法條：
刑法第201條第1項：
意圖供行使之用，而偽造、變造公債票、公司股票或其他有價證
券者，處3年以上10年以下有期徒刑，得併科9萬元以下罰金。 
附表一：
編號 發票人 發票日 票面金額 本票號碼 1 丁○○ 張嘉增 106年1月28日 500,000元 CH784077 2 丁○○ 張嘉增 105年11月30日 250,000元 CH784078 3 丁○○ 張嘉增 105年8月18日 250,000元 CH784079 4 丁○○ 張嘉增 105年8月10日 250,000元 CH784080 5 丁○○ 張嘉增 105年7月23日 250,000元 CH784081 6 丁○○ 張嘉增 105年5月25日 500,000元 CH784082 
附表二：
編號 發票人 發票日 票面金額 本票號碼 1 丁○○ 陳永宏 張瓊娟 105年1月15日 300,000元 CH784083 2 丁○○ 陳永宏 張瓊娟 105年5月26日 300,000元 CH784084 3 丁○○ 陳永宏 張瓊娟 105年7月14日 300,000元 CH784085 4 丁○○ 陳永宏 張瓊娟 105年9月25日 300,000元 CH784086 5 丁○○ 陳永宏 張瓊娟 105年11月10日 300,000元 CH784087 
附表三：
編號 犯罪事實 罪名及宣告刑 1 如「犯罪事實」欄所示 丁○○犯偽造有價證券罪，處有期徒刑壹年陸月。 2 如「犯罪事實」欄所示 丁○○犯偽造有價證券罪，處有期徒刑壹年捌月。